臺灣板橋地方法院刑事判決　　　　　　　 94年度訴字第238號
公　訴　人　臺灣板橋地方法院檢察署檢察官
被　　　告　丙○○
指定辯護人　本院公設辯護人 甲○○
上列被告因違反槍砲彈藥刀械管制條例案件，經檢察官提起公訴
（九十三年度偵字第五五八九號），本院判決如下：
    主  文
丙○○無罪。
    理  由
一、公訴意旨略以：被告丙○○明知未經許可不得持有具有殺傷
    力可發射子彈之改造玩具手槍及子彈，竟於不詳時間起即持
    有可發射子彈之仿克拉克廠二七型半自動手槍製造之玩具手
    槍換裝土造金屬管而成之改造手槍一支（含彈匣一個；槍枝
    管制編號：0000000000號）及具殺傷力之改造子
    彈共十三顆（交付十四顆，一顆不具殺傷力），而無故持有
    之。復於同年十二月間，被告丙○○再將上開具殺傷力之改
    造手槍及子彈，在臺北縣板橋市防波堤外轉交被告乙○○（
    所涉持有具殺傷力改造手槍、子彈部分，本院另行審結），
    並囑託被告乙○○於適當時機以新台幣（下同）三至五萬元
    之價格出售。被告乙○○亦明知未經許可不得持有具有殺傷
    力可發射子彈之改造玩具手槍及子彈，竟自上開時間、地點
    而無故持有之。嗣於九十三年三月十一日晚上八時三十分許
    ，在臺北縣新莊市○○路五九三巷六弄七號二樓住處，為警
    查獲，並扣得上開具殺傷力之改造手槍及子彈，並循線逮捕
    被告丙○○。案經臺北縣政府警察局新莊分局報請臺灣板橋
    地方法院檢察署檢察官偵查起訴，因認被告丙○○涉犯修正
    前槍砲彈藥刀械管制條例第十一條第四項、第十二條第四項
    之罪嫌等語。
二、按犯罪事實應依證據認定之，無證據不得認定犯罪事實；又
    不能證明被告犯罪者，即應諭知無罪之判決，刑事訴訟法第
    一百五十四條第二項、第三百零一條第一項分別定有明文。
    次按槍砲彈藥刀械管制條例之罪，於偵查或審判中自白，並
    供述全部槍砲、彈藥、刀械之來源及去向，因而查獲或因而
    防止重大危害治安事件之發生者，減輕或免除其刑。槍砲彈
    藥刀械管制條例第十八條第四項定有明文；則為擔保得獲邀
    減輕其刑寬典之人，其所為不利於被告之陳述之真實性，尤
    應有足以令人確信其陳述為真實之補強證據，始能資為論罪
    之依據（最高法院九十二年度台上字第七一二號判決同此意
    旨）。再共同被告所為不利於其他被告之陳述，固得採為其
    他被告犯罪之證據，惟此項不利之供述，須無瑕疵可指，而
    就其他方面調查，又與事實相符者，始得採為其他被告犯罪
    事實之認定（最高法院四十六年台上字第四一九號判例參照
    ）。
三、本件公訴人認被告丙○○涉有修正前槍砲彈藥刀械管制條例
    第十一條第四項、第十二條第四項之罪嫌，無非以上揭事實
    ，業據共同被告乙○○供證明確，且有扣案仿克拉克廠二七
    型半自動手槍製造之玩具手槍換裝土造金屬管而成之改造手
    槍一支、具殺傷力之改造子彈共十三顆及內政部警政署刑事
    警察局槍彈鑑定書等資為依據。訊據被告丙○○堅決否認有
    前揭犯行，辯稱：伊沒有拿槍、彈給乙○○，伊有認識乙○
    ○，但沒有與其接觸，後來曾因乙○○追伊友人之女友而雙
    方打架過，所以乙○○係因挾怨報復才會說扣案槍彈係伊交
    付的，況且乙○○之供述前後反覆不一，所言全不實在等語
    。辯護人為被告丙○○辯護稱：共同被告乙○○於警詢、偵
    查及審理中，就扣案槍彈係被告丙○○一次或陸續交付、是
    否要求兜售及伊是否試射等情，前後供述不一，足認其證詞
    顯不可信；若依共同被告乙○○所言，其於九十三年九月二
    十日在國道二號公路西向十四公里處為警查扣物品係被告丙
    ○○所交付，並置於同一房間內，而未於本案九十三年三月
    十一日遭警搜索查獲，實有違常情，再被告丙○○與乙○○
    二人交情不深，豈有無故交付槍、彈等物請託保管之理，況
    扣案之槍、彈等物均未採集指紋鑑定，並無法證明被告丙○
    ○曾持有該等物品等語。
四、經查：
  (一)關於共同被告乙○○如何取得扣案槍、彈一節，共同被告乙
    ○○於警詢供述：一位綽號叫「澎風」（指被告丙○○）的
    朋友於九十二年十一月底，在另名朋友綽號「阿忠」的公司
    附近垃圾場將改造手槍一支（含彈匣、子彈三顆）交給伊保
    管，當時交給伊時，有說若有事情需要處理，再叫伊拿該手
    槍出來助陣，因伊發現好像有被「澎風」利用的感覺，伊就
    不理「澎風」，而將該手槍占為己有防身；另改造子彈四十
    一顆是「澎風」分好幾次給伊的；「澎風」有告訴伊若有人
    要買槍、彈，叫伊將保管之改造手槍一支以三萬元整賣出，
    另子彈一顆（價錢）為三百元整；伊拿到該改造手槍，曾於
    九十二年十二月初拿到三重市堤防開槍試射二發，該手槍有
    擊發且具殺傷力等語（見九十三年偵字第五五八九號偵查卷
    第十七頁至二０頁）。共同被告乙○○於九十三年三月十二
    日檢察事務官訊問時供稱：九十三年三月十一日查扣之物是
    丙○○於九十二年十一月、十二月間拿到板橋朋友家中給伊
    的，彭（丙○○之簡稱；下同）說要交給伊保管，彭交給伊
    改造手槍、子彈三發及彈匣後，其又陸續在板橋、樹林堤防
    邊交三十八顆子彈給伊，最後一次是十二月底等語（見上開
    偵查卷五十八頁；下稱第一次偵查）。其於同日檢察官訊問
    時供稱：是丙○○拿一支改造手槍、子彈四十幾顆，放在伊
    那邊，必要時拿出來防身的；伊有試射一顆成功，後來就無
    法使用而壞掉了；伊有看過丙○○在改造槍枝，其是改造玩
    具槍等語（見上開偵查卷第六十一頁背面、六十二頁；下稱
    第二次偵查）。復於九十三年三月十八日偵查中具結後供證
    ：丙○○交給伊的是槍、彈匣、子彈成品三十七顆，其於去
    年年底在板橋防波堤、朋友家交給伊的，而丙○○將槍交給
    伊，是說有事的時候可以拿出來挺彭，彭有說有人要買（筆
    錄誤載為賣）（價錢）三、五萬元；該改造手槍伊有試過，
    試一槍就壞了等語（見上開偵查卷第七十四頁背面、七十三
    頁；下稱第三次偵查）。再於九十四年九月十五日偵查中供
    證：本案被查獲改造槍枝、子彈，是丙○○於去年年底在板
    橋河堤邊，算是朋友家附近交給伊，因有事時可以拿出來用
    ，且丙○○說可以三到五萬元之價錢拿去賣等語（見上開偵
    查卷第一一七頁背面、一一八頁；下稱第四次偵查）（按被
    告丙○○之辯護人雖於準備程序中陳明共同被告乙○○上開
    警詢、九十三年三月十二日、九月十五日偵查中供述係傳聞
    證據並無證據能力，惟被告丙○○及其辯護人於審理中就共
    同被告乙○○上開警詢、偵查中供述內容之意見，則均陳稱
    被告乙○○供述不實，顯係爭執上開供述之證明力，且辯護
    人於詰問乙○○時亦有援引乙○○上開供述內容對其進行主
    詰問，堪認被告丙○○及其辯護人業已同意共同被告乙○○
    上開供述作為證據，依據刑事訴訟法第一百五十九條之五規
    定，乙○○上開警詢、偵查中供述應有證據能力，併予指明
    ）。觀之共同被告乙○○上開供證情節，可知其就取得扣案
    改造玩具手槍、子彈之地點及取得子彈之數量等節，其先於
    警詢供述被告丙○○於九十二年十一月底在「阿忠」公司附
    近垃圾場將改造手槍一支（含彈匣、子彈三顆）交給伊保管
    ，另改造子彈四十一顆是丙○○分好幾次給伊的等語，又於
    第一次偵查中供稱丙○○係於九十二年十一月、十二月間將
    扣案手槍一支、子彈三發、彈匣拿到板橋朋友家中給伊，後
    來又陸續在板橋、樹林堤防邊交三十八顆子彈給伊，最後一
    次是十二月底等語，再於第三次偵查中供稱扣案槍、彈匣、
    子彈成品三十七顆都是丙○○於去年年底在板橋堤防朋友家
    交給伊等情。足認共同被告乙○○警詢、偵查所述前後並不
    一致，況且共同被告乙○○審理中以證人身分結證稱：扣案
    子彈四十幾顆丙○○是一次拿給伊，其在防波堤那邊拿給伊
    的等語（見九十四年八月十日審判筆錄第六、七頁），亦與
    前述警詢、偵查所述情節不合，是共同被告乙○○上開供證
    已有瑕疵。
  (二)又關於共同被告乙○○所指被告丙○○交付扣案槍、彈之作
    用一節，共同被告乙○○於上開警詢、第二次、第三次及第
    四次偵查中分別供述：丙○○交付槍彈給伊，若有事情需要
    處理，再叫伊，拿該手槍出來助陣，且彭告訴伊，若有人要
    買改造手槍一支三萬元整賣出，子彈一顆三百元；丙○○拿
    扣案槍、彈放伊那邊，必要時拿出來防身，彭說有人要買，
    價錢三、五萬元；丙○○將槍交給伊的作用是，有事時可以
    拿出來挺彭；或有事情的時候，可以拿出來用，且彭說可以
    三至五萬元去賣等情，俱如前述。惟查，共同被告乙○○於
    審理中改證稱：丙○○說暫時將槍彈放在伊那邊，沒有特別
    說什麼原因，彭說如果需要這些東西時，就會來找伊拿回，
    並沒有說伊保管槍、彈，可作何用途使用，彭也沒有提到有
    人要買槍時之價格等語（見前開審判筆錄第第六、七、八頁
    ），顯與前開警詢、偵查所述情節有齟齬不合之處。且共同
    被告乙○○於警詢、偵查明確供述其曾持扣案槍枝進行試射
    之情，但此與其審理中證述：丙○○沒有說伊可以把扣案槍
    彈拿去試射、把玩，伊也沒有拿去試射過等語，亦係前後供
    述不一。準此，共同被告乙○○就本案檢察官起訴扣案具殺
    傷力之改造槍、彈部分，其供證全係被告丙○○所交付，惟
    就如何取得扣案槍彈、交付該槍彈之作用，及是否曾持以試
    射等節，其供述反覆不一，有諸多瑕疵可指。至於共同被告
    乙○○證稱其警詢、偵查時係因不懂問題、害怕，才會作上
    開內容之陳述云云，但無相關事證佐證其所言為真，且乙○
    ○亦不否認有陳述如警詢、偵查筆錄所載之內容，是共同被
    告乙○○此部分所證情節，並非足採。則共同被告乙○○前
    開有瑕疵之供述，能否遽為被告丙○○不利之認定，顯非無
    疑。
  (三)再者，共同被告乙○○另案被訴於九十三年九月二十日凌晨
    四時三十分許，在國道二號公路西向十四公里處，為警查扣
    其未經許可，寄藏被告丙○○於九十二年底所託寄之改造槍
    管三支、火藥一罐等槍砲、彈藥主要組成零件及土造子彈一
    顆等情，有臺灣桃園地方法院檢察署檢察官聲請簡易判決處
    刑書影本、上開檢察署九十三年度核退字第二二０四號、同
    年度偵字第一九三六六號、臺灣桃園地方法院九十四年度簡
    字第七五號及同院九十四年度訴字第八一二號卷證在卷可稽
    。然徵之共同被告乙○○於該案警詢時供述：伊持有改造槍
    管及子彈是在板橋市○○路好聖地道具行買的，槍管一支買
    四千元至五千元等語（見臺灣桃園地方法院檢察署九十三年
    度偵字第一九三六六號卷第六頁）。其於偵查中供述扣案槍
    管、子彈、火藥是丙○○去年年底放在伊家的，彭說先放在
    伊家，有需要再來拿，彭沒有包裝就直接拿來伊家等語（見
    臺灣桃園地方法院檢察署九十三年度核退字第二二０四號卷
    第九頁）。共同被告乙○○另於臺灣桃園地方法院簡易庭法
    官訊問時供稱：扣案槍管、火藥及子彈是丙○○之前一起交
    給伊的，那時警察到伊住處搜索沒有搜到，後來伊在家裡找
    到剩下的那批等語（見臺灣桃園地方法院九十四年度簡字第
    七五號卷第三十一頁）；其於上開法院準備程序中供稱：九
    十三年九月二十日查扣物件是丙○○放在伊家的，九十三年
    三月十一日、同年九月二十日查扣之槍、彈、槍管等物，其
    中子彈部分是丙○○陸陸續續交給伊並說要寄放伊住處，至
    於改造手槍、槍管、不詳數量之子彈及火藥，則是丙○○於
    九十二年底某一天晚上，在板橋一位朋友家的防波堤旁將這
    些東西交給伊，並說要借放在伊的住處，之後彭又拿不詳數
    量子彈寄放在伊家，所以彭曾拿二次子彈寄放在伊住處等語
    （見上開法院九十四年度訴字第八一二號卷第十四頁背面、
    十五頁）。依照共同被告乙○○前開於另案所為供述，俱徵
    其就九十三年三月十一日、同年九月二十日二次查扣之槍、
    彈、槍管及火藥等物，究否係被告丙○○一次全部交付之物
    及所指交付上開物件之地點等節，於上開另案警詢、偵查及
    法院訊問時所述前後不一。再共同被告乙○○就另案被訴部
    分於本院審理中結證稱：九十三年九月二十日扣案的那包東
    西連同前面說的槍、彈是丙○○同一時間一包交給伊，伊回
    去看槍和子彈有拿出來，其他的東西還是放成一包；伊拿回
    去全部都放在伊房間裡面，槍與子彈放在伊衣服口袋裡面，
    那包東西放在伊包包裡，衣服與包包都是在伊房間裡；槍彈
    放在衣架上面的衣服裡面，那包東西放在包包裡面，包包也
    是掛著，沒有隔多遠；包包一直都掛在房間裡面，警察去搜
    索的時候，那個包包也還是掛在房間裡面，伊不知道警察為
    什麼沒有搜出那些東西；包包裡面的那包東西因為那是丙○
    ○寄放在伊這裡的，所以伊不敢把它丟掉等語（見本院九十
    四年八月十日審判筆錄第十、十一頁）。茲共同被告乙○○
    既供證：九十三年九月二十日扣案槍管、火藥及子彈等物，
    於同年三月十一日為警查獲時係放在包包內，與該日扣案之
    改造手槍、子彈等物，均放置在其住處房間內，二者位置相
    隔不遠等情；然警方於九十三年三月十一日至乙○○位於新
    莊市○○路五九三巷六弄七號二樓住處執行搜索，並在該住
    處房間內扣得前開改造手槍、改造子彈成品、子彈半成品、
    電動磨具、砂輪、通槍條、彈簧、鐵條及吸食器等物，且依
    照卷內搜索扣押筆錄記載搜索時間係自九十三年三月十一日
    晚上八時三十分起至同日晚上九時許止，倘若共同被告乙○
    ○前開本院審理中供證情節屬實，衡情警方在乙○○之住處
    房間內，應得以在上開執行搜索時間內順利發現並查扣被告
    乙○○另持有之上開槍管、火藥及子彈等物，但警方該日所
    搜索查扣之物件中並無任何關於槍管、火藥或子彈之物，益
    徵共同被告乙○○此部分供證情節與常情相悖，殊難採信。
    是以，共同被告乙○○於另案偵查、法院訊問及本院審理中
    供述：伊九十三年九月二十日為警查扣之槍管、火藥及子彈
    ，係被告丙○○所交付一節，亦有諸多瑕疵，尚難遽信。
　(四)至被告丙○○於警詢時固供述：之前被告乙○○有向伊請教
  　如何改造槍械的方法，伊知道乙○○有在從事槍枝改造，且
    伊於去年（即九十二年）十一月之前有給乙○○一支玩具槍
    ，經其改造完成後交給伊，因伊覺得該槍已損壞不堪使用，
    伊就丟棄等語。惟被告丙○○於警詢、偵查及本院審理中均
    否認有交付扣案具殺傷力之槍、彈予共同被告乙○○之犯行
    ，足知被告丙○○並未自白持有及交付具殺傷力改造槍、彈
    之犯罪事實，況且觀之被告丙○○上開警詢供述情節，亦難
    遽認被告丙○○有持有、交付扣案槍、彈予乙○○之事實，
    是被告丙○○上開警詢供述尚難佐證其有起訴書所指之犯行
    。
  (五)再公訴檢察官於審理中請求對本案被告進行測謊一節，惟按
    測謊鑑定，係依一般人若下意識刻意隱瞞事實真相時，會產
    生微妙之心理變化，例如：憂慮、緊張、恐懼、不安等現象
    ，而因身體內部之心理變化，身體外部之生理狀況亦隨之變
    化，例如：呼吸急促、血液循環加速、心跳加快、聲音降低
    、大量流汗等異常現象，惟表現在外之生理變化，往往不易
    由肉眼觀察，乃由測謊員對受測者提問與待證事實相關之問
    題，藉由科學儀器（測謊機）紀錄受測者對各個質問所產生
    細微之生理變化，加以分析受測者是否下意識刻意隱瞞事實
    真相，並判定其供述是否真實。測謊機本身並不能直接對受
    測者之供述產生正確與否之訊號，而係測謊員依其專業之學
    識及經歷，就測謊紀錄，予以客觀之分析解讀。而由於測謊
    結果之可靠性如何，尚無定論，故無論國內外對於測謊此一
    尚未完全發展成熟之科學證據手段，或得以之作為從事刑案
    偵查人員辦案之參考，尚不能據以為被告有罪或無罪認定之
    唯一依據。據上所述，公訴人於審理中聲請本院函請鑑定機
    關對被告進行測謊一節，本院認尚無調查必要，併予敘明。
五、末查，共同被告乙○○為警查獲持有具殺傷力之槍、彈犯行
    時，其供述扣案槍、彈係被告丙○○所交付，警方即循線前
    往被告丙○○之住處搜索扣得槍管、槍管條、通槍條、彈簧
    等物，有卷附扣押物品目錄表可稽，可知共同被告乙○○依
    據槍砲彈藥刀械管制條例第十八條規定，其有可能因此獲邀
    減輕其刑，為擔保其所為不利於被告丙○○之陳述之真實性
    ，尤應有足以令人確信其陳述為真實之補強證據。然本案除
    共同被告乙○○一人所為瑕疵供述：九十三年三月十一日扣
    案改造手槍、子彈係被告丙○○所交付外，並無其他事證足
    供佐證共同被告乙○○供述本案起訴之扣案改造手槍、子彈
    係被告丙○○於九十二年底所交付一節為真。而上開扣案改
    造手槍及部分扣案子彈，經內政部警政署刑事警察局鑑驗結
    果，固均認有殺傷力，此有該局九十三年三月二十二日刑鑑
    字第０九三００六一八八八號槍彈鑑定書、九十四年五月三
    十日刑鑑字第０九四００八０五八九號函各一件在卷可稽，
    惟此僅能證明上開扣案物係具殺傷力之列管槍、彈而已，尚
    無法作為認定被告丙○○有持有該槍、彈並交付予乙○○之
    依據，自難僅憑共同被告乙○○一人所為存有瑕疵之片面指
    訴，遽認被告丙○○有交付扣案改造手槍、子彈之犯罪事實
    。是以，本件依調查所得證據尚不足以證明被告丙○○確有
    持有具殺傷力改造槍枝、子彈之犯行，此外復查無其他積極
    證據足資證明被告丙○○有前述犯行，揆諸前開說明，不能
    證明被告丙○○犯罪，爰為無罪之諭知。
六、公訴檢察官於九十四年六月三十日另以補充理由書補充敘明
    犯罪事實，即被告丙○○於九十二年十二月間同時將九十三
    年三月十一日在臺北縣新莊市扣案之改造手槍一支、改造子
    彈十三顆及同年九月二十日在桃園縣扣案之土造子彈一顆、
    槍砲主要零組件槍管三支交付共同被告乙○○，並認被告丙
    ○○持有上開扣案槍管三支、土造子彈一顆部分，與本案起
    訴持有扣案改造手槍一支、子彈十三顆部分具有想像競合犯
    之裁判上一罪關係，而請求本院併予審理等語。惟本案既為
    無罪之判決，則公訴檢察官上開請求本院併案審理部分，與
    本案即無裁判上一罪關係，應由臺灣板橋地方法院檢察署檢
    察官依法偵查，另為適法之處理。又共同被告乙○○部分本
    院將另行審結，併予敘明。
據上論斷，應依刑事訴訟法第三百零一條第一項，判決如主文。
本件經檢察官張云綺到庭執行職務。
中　　華　　民　　國　九十四　年　　八　　月　二十四　日
　　　　　　　　　刑事刑十八庭  審判長法　官　連育群
　　　　　　　　　　　　　　　　　　　法　官　曾淑娟
                                      法　官  楊志雄
以上正本證明與原本無異。
如不服本判決應於送達後十日內向本院提出上訴狀。
                                      書記官  胡勤義
中　　華　　民　　國　九十四　年　　八　　月　二十四　日
